臺灣高等法院臺中分院刑事裁定　　　　 94年度聲再字第232號
再審聲請人
即受判決人　甲○○
　　　　　　　　　　國民
上列再審聲請人因竊佔案件，對本院中華民國94年9月7日94年度
上易字第593號確定判決（臺灣彰化地方法院92年度訴字第1164
號，起訴案號：臺灣彰化地方法院檢察署92年度偵字第3141號）
聲請再審，本院裁定如下：
    主　 　 文
再審之聲請駁回。
    理 　　 由
一、再審聲請人甲○○（以下稱聲請人）聲請再審意旨略稱如下
    ：
  (一)本院原確定判決無非略以「依卷附上開現場照片顯示，系爭
    土地（即埤頭鄉○○段891之3地號中如確定判決附圖ｅ．ｉ
    ．ｈ．ｇ所圍成土地）上豎立之慈鄉園藝直式招牌看板上，
    明確載有「園主：甲○○」等字樣。而聲請人於本院原確定
    判決審理時亦自承：招牌係伊弄的，該園藝事業自始即以伊
    名義對外處理事務等語。倘聲請人非「慈鄉園藝」之實際經
    營者，自己自毋庸在招牌看板上將其姓名揭示於顯著位置，
    更不須長期使用其名義對外交易往來。況聲請人於本院原確
    定判決審理時供稱：伊母親在91年3、4月間，已經行動不便
    等語，是聲請人母親當時行年80有餘，其於91年3、4月間已
    屬年邁體衰之軀，縱有餘力從事簡單農務勞動，亦不致對於
    該「慈鄉園藝」事業之各項經營管理甚或轉型為休閒農場等
    事務均能逐一過問。反觀聲請人已於89年12月30日自台中商
    業銀行退休，此有銀行陳報狀可稽，自有閒暇經營園藝工作
    ，豈有在90年退休之後，仍為台中商業銀行拼業績之理？」
    、聲請人上開辯解，均不足採。此外復有現場照片十四張、
    地籍圖、彰化縣政府91年2月6日府工水字第09100259980 號
    處分書、彰化縣北斗地政事務所複丈成果圖各一份在卷可稽
    」等語，而認「聲請人係在91年3、4月間之某日，在系爭土
    地上僱用不知情之工人施作鐵欄及鐵門無疑。其行為已使他
    人無法進入，亦已排除財政部國有財產局對於系爭土地之支
    配管領，足證聲請人有為自己不法利益之意圖與竊佔之故意
    及行為甚明」。然，原確定判決就聲請人主張非竊佔行為人
    及聲請人在審理過程中提出多項書證與人證證明及抗辯事實
    ，而原確定判決未加以採認，且就認定聲請人為竊佔行為人
    之證據為何，並未詳述其證據資料，僅以前開招牌上登載園
    主名稱為聲請人，即率爾認定聲請人為竊佔行為之行為人，
    顯有違證據法則。
  (二)第查，系爭土地是聲請人母親所購入，且由聲請人母親所經
    營，此有證人顏旭信於原確定判決審理時證稱：「被告之母
    親每天出門，伊遇到她，伊會問她，她說在做園藝」等語。
    又證人林坤隆於原確定判決審理時亦證稱：「伊當時出賣上
    開土地之權利予被告之母親時，旁邊有排水溝」等語。再者
    ，證人王銘晃於原確定判決審理時亦證稱：「伊係在4、5年
    前，由一位老太太到伊工廠找伊去系爭土地作鐵絲網及門」
    等語可稽。由此顯見系爭土地為聲請人母親所購入，「慈鄉
    園藝」亦為聲請人母親所經營，在系爭土地上僱用工人施作
    鐵欄及鐵門者亦係聲請人母親；縱有竊佔行為，其行為人係
    聲請人母親，與聲請人何干。由此顯見聲請人並非竊佔行為
    人。
  (三)再查，被告於日前發現一新證據即買杜契約書及支付憑證。
    由此買杜契約書內容記載可知，系爭土地之權利確是由聲請
    人之母親於民國（下同）八十三年二月二十七日以聲請人之
    配偶顏鄭慈鄉之名義向訴外人林坤隆所購入（按林坤隆就系
    爭土地所有之權利係於八十一年八月十九日向林有所購買者
    ，此亦有買杜契約書可證）。而本件買賣價金共新台幣二百
    九十萬元整，係由聲請人母親顏陳碧蓮所支付。由此觀之，
    系爭土地「買杜契約書」之買受人為聲請人配偶顏鄭慈鄉，
    付款人是聲請人母親顏陳碧蓮，招牌看板上則登載「慈鄉園
    藝」之名稱。是就慈鄉園藝之經營而言，縱非聲請人母親所
    為，亦應認為是聲請人配偶所為，絕非聲請人所為。況且，
    本案並無積極之證據足以證明聲請人有在系爭土地上僱用不
    知情之工人施作鐵欄及鐵門之行為，而原確定判決僅以前開
    招牌上登載園主名稱為聲稱人，即率爾認定聲請人為竊佔行
    為之行為人，顯未細究證據與實際經過，且就證人王銘晃於
    原確定判決審理證稱：「伊係在4、5年前，由一位老太太到
    伊工廠找伊去系爭土地作鐵絲網及門」等語均未採納，遂為
    不利於聲請人之認定，其判決顯然違背法令。
　(四)綜上所述，原確定判決對聲請人所提之證物及證人之證言未
  　予細究加以採認，而聲請人因未發現前開證據，致未主張該
    有利於己之情事，始被判處罪刑確定。而上開證據確足以影
    響本案判決之結果，刑事訴訟法第四百二十條第一項第六款
    之規定，得為受判決人之利益聲請再審。為此聲請准予裁定
    開始再審。
二、本院查刑事訴訟法第420條第1項第6款乃規定，因發現確實
    之新證據，足認受有罪判決之人，應受無罪、免訴或輕於原
    判決所認罪名之判決者，始得聲請再審；惟所謂發現確實之
    新證據，係指該證據，事實審法院於判決前原已存在因未經
    發現，不及調查斟酌，至其後始行發現就形式上觀察無須經
    調查程序，顯然足以動搖原確定判決者而言（參照最高法院
    70 年台抗字第16號、70年台抗字第84號裁定要旨）。經查
    聲請人提出八十一年八月十九日林坤隆與林有所訂立買杜契
    約書影本及聲請人之母顏陳碧蓮支票影本二張，業經本院原
    確定判決理由欄二之(三)項內詳細說明上開系爭土地係屬財政
    部國有財產局負責管理之未登錄土地，並無積極證據顯示聲
    請人或聲請人之母親或其前手林坤隆對於系爭土地，有向國
    有財產局承租或取得使用之權利。聲請人竟在如原確定判決
    附圖所示 I.h.J.K所圍成立之未登錄系爭土地，施作鐵欄及
    鐵門，排除他人使用及進入，仍屬無權佔用在案。是上開買
    杜契約書影本及支票影本二張，既經本院原確定判決審理中
    ，原已存在，並經調查斟酌，自非發現確實之新證據。至聲
    請人其他再審意旨，徒憑己見，就原確定判決理由已說明或
    原確定判決採證認事職權之適法行使，指摘是違法之判決，
    亦難認為有再審之法定原因，從而本件聲請再審，經核為無
    理由，應予駁回。
三、據上論結：應依刑事訴訟法第434條第1項．裁定如主文。
中　　華　　民　　國　　94　　年　　11　　月　　24　　日
              刑事第二庭  審判長法　官　李　璋　鵬
                                法　官　胡　森　田
                                法　官　方　艤　駐
上列正本證明與原本無異。
不得抗告。
                                書記官　江　玉　萍
中　　華　　民　　國　　94　　年　　11　　月　　25　　日
                                                      Ｉ
